臺北高等行政法院判決
　　　　　　　　　　　　　　　　　　 96年度簡字第00120號
原　　　告　甲○○
訴訟代理人　丙○○
被　　　告　臺北縣永和市公所
代　表　人　乙○○市長）住同.
訴訟代理人　丁○○
上列當事人間因廢棄物清理法事件，原告不服臺北縣政府中華民
國96年1 月25日北府訴決字第0950686189號訴願決定，提起行政
訴訟。本院判決如下：
　　主  文
原告之訴駁回。
訴訟費用由原告負擔。
　　事  實
一、事實概要：
    緣原告於民國（下同）95年8 月20日下午4 時35分騎乘車號
    AF6-972 機車，後座搭載女性一名，在被告所轄永和市○○
    路191 巷1 號對面電桿等處，由後座女性張貼廣告物，經被
    告所屬環保稽查人員當場鳴聲示意停車接受稽查，其仍駕車
    離去。被告所屬環保稽查人員經由車籍資料，查得原告基本
    資料後，以被告95年9 月4 日北縣清字第9509002 號處分書
    ，認原告違反廢棄物清理法第27條第10款、第50條第3 款及
    行政罰法第14條之規定，處原告新臺幣（下同）4,500 元。
    原告不服，提起訴願遭決定駁回，遂提起本件行政訴訟。
二、兩造聲明：
　　(一)原告聲明求為判決：1.訴願決定及原處分均撤銷。
                        2.訴訟費用由被告負擔。
　　(二)被告聲明求為判決：1.駁回原告之訴。
                        2.訴訟費用由原告負擔。
三、兩造之爭點：
　　(一)原告主張之理由：
      1.被告所屬環保稽查人員以拍到機車照片為追訴對象，惟
        違規行為人可能用B 牌、廢棄車牌、贓車、或向不知情
        朋友借車，但可證明其另有工作，不可能到場，亦可能
        係原告在失業中，朋友借用原告的車，又被有心人拿去
        戲弄人‧‧‧等等。社會應該是建立在和諧而不是對立
        ，何況社會是因人民的需要而進步、演化的。整件事原
        告認為係有人在戲弄操作；主因是被告不允許、規畫讓
        業者於其所需要之位置設立看板。
      2.原告之前已提送95年8 月分尚在失業中的證明給被告（
        即95年8 月份健保費在安樂區自付的繳款單影本）。被
        告所屬稽查人員於95年9 月18日在永和市○○路17號「
        東森房屋」遇到原告，乃質疑原告在工作；然原告那時
        係去訪友，並尋求工作機會，但仍未得到工作，還是失
        業家中（特再附95年9 月份、10月份都在失業中的健保
        費在安樂區自付的繳款單補充證明）。健保屬於全民強
        制性保險，當有雇主時，就由雇主為其在公司加保，並
        同時加入勞保，於上班日登入其兩項保險的投保日。其
        投保額會就勞工實際月薪投保，保費分公司負擔及受僱
        人負擔額，都有明確規範，當勞工離職時，其勞、健保
        就同時停保，雇主就自動向、健保局申請退保，且有登
        記退保日。此時健保就會移轉到戶籍地的市、區公所續
        保，其投保額一律固定在基本額，其保費分公付額由市
        、區公所負擔，自付額則由健保局將繳費單直接寄到戶
        籍地投保人，每月自行到金融機構繳付。勞工有工作時
        是兩種保險都要保，且都是強制性的。僱主有刑責、罰
        責的約束，是一定要為勞工加保的。當失業、沒有工作
        時就只有在健保在戶籍地的市、區公所續保的紀錄了。
        所以是否失業是很容易查的。在健保局、勞保局都可調
        閱兩者的完整投保紀錄。
      3.查本件被告未就騎機車就是原告提出具體事證，僅依車
        號是AF6-972 ，就說騎車是原告本人，顯強詞奪理。且
        我國律法精神是以無罪推定原則來保障人權，被告仍應
        提出具體事證證明由原告騎車。
      4.又被告提出原告於95年3 月12日即以相同違法張貼廣告
        ‧‧‧云云。惟那是過去的事，後來原告已失業，被告
        應提出原告在那工作之具體事實。另被告稱86年2月1日
        已實施付費廣告政策乙節，但被告所提供之位置尚非業
        者需要的位置，且各行各業有不同需求。至本件如何發
        生，原告無法確定如何發生，僅提出相關可能。綜上，
        請判決如原告聲明所示。
    (二)被告主張之理由：
      1.在指定清除地區內嚴禁張貼或噴漆廣告污染定著物，違
        者，處新台幣1200元以上6000元以下罰鍰，為廢棄物清
        理法第27條第10款及第50條第3 款所明定。次依行政罰
        法第14條規定：故意共同實施違反行政法上義務之行為
        者，依其行為情節之輕重，分別處罰之。（共同違反義
        務行為之處罰）
      2.查原告於95年3 月12日即以相同違法張貼廣告方式（雙
        人共乘機車AF6-972 ，由後座乘座者張貼廣告），在永
        和市○○○○路、信義路口燈桿上張貼廣告物時，經被
        告所屬環保稽查人員當場查獲告發處分，原告亦簽名自
        承確認違規事實。而本件被告所屬環保稽查人員於處分
        書事實欄所敘之時、地，發現原告等2 人共乘於上述車
        輛（車號AF6-972 ），以相同污染環境之行為，違規張
        貼廣告物，被告所屬環保稽查人員於其後兩度鳴聲示意
        其停車接受稽查，惟其仍加速駕車離去；被告所屬環保
        稽查人員拍攝其車號存證，並函文臺北縣政府警察局永
        和分局查告該車號車主年籍資料，俟後函查得知車輛為
        原告所有，因此違反行為為2 人共同實施違反行政法上
        義務之行為，依行政罰法第14條規定需分別處罰之；被
        告以原告之行為違反廢棄物清理法第27條第10款、第50
        條第3 款及行政罰法第14條之規定告發處分，揆諸首揭
        規定，被告所為處分並無違誤。另被告所屬環保稽查人
        員於95年9 月18日上午9 時50分至永和市○○○○路17
        號「東森房屋」查訪時，該違規車輛即放置在該店門前
        ，而原告表示其原在本市○○○路○段1 號之「僑福房
        屋」工作，因該店歇業，近日至東森房屋就業‧‧‧等
        語。本件原告將售屋廣告張貼於違規地點，為被告所屬
        環保稽查人員查獲，經依違規車輛之車籍資料，併同採
        證照片等資料告發處分。本件被告所屬環保稽查人員除
        親自查訪違規事實外，並舉證原告於去年初之違規事證
        ，被告依事證告發，為屬有據。至原告訴稱失業並檢附
        在居住轄區內市公所支付健保證明云云‧‧‧，經詢問
        另間仲介公司就職員工，得知除以公司行號名義繳納健
        保費用外，或可選擇在市公所內自費繳納健保費用，故
        原告所提出在市公所健保憑證證明其失業情由之訴求，
        尚難遽採。
      3.另被告為使市民有一張貼廣告管道，業已86年2 月1 日
        起實施「付費廣告欄」政策，在永和市轄內擇6 處地點
        設有多座付費廣告欄供用。違規張貼廣告之行為除嚴重
        影響市容觀瞻並污染環境深受人民痛惡，故被告多年來
        均利用各宣傳加強宣導，並對此行為採勤拆嚴罰之政策
        期以達到美化環境之效。原告雖否認有違反廢棄物清理
        法之事實，並主張車輛牌照遭人冒用所致，但其並未提
        出有利於己之具體事證以實其說。因原告並非僅放置乙
        張廣告物，而是依其職業需要於永和市大量放置廣告物
        ，嚴重污染永和市市區，原告之違反行為造成環境污染
        情形非屬輕微，被告本其職權予以裁處4500元，其行政
        裁量之行使亦無違法或不當之處。
      4.綜上，被告之處分於法應無不合，請駁回其訴訟。
　　理  由
一、按「在指定清除地區內嚴禁有下列行為：..十、張貼或噴漆
    廣告污染定著物。」、「有下列情形之一者，處新台幣1200
    元以上6000元以下罰鍰。經限期改善，屆期仍未完成改善者
    ，按日連續處罰：..三、為第27條各款行為之一。」廢棄物
    清理法第27條第10款及第50條第3 款分別定有明文。
二、緣原告於95年8 月20日下午4 時35分騎乘車號AF6-972 機車
    ，後座搭載女性一名，在被告所轄永和市○○路191 巷1 號
    對面電桿等處，由後座女性張貼廣告物，經被告所屬環保稽
    查人員當場鳴聲示意停車接受稽查，其仍駕車離去。被告所
    屬環保稽查人員經由車籍資料，查得原告基本資料後，以被
    告95年9 月4 日北縣清字第9509002 號處分書，認原告違反
    廢棄物清理法第27條第10款、第50條第3 款及行政罰法第14
    條之規定，處原告4,500 元。原告不服，提起訴願遭決定駁
    回，遂提起本件行政訴訟。兩造分別為前揭事實欄所載之陳
    述，準此，本件爭執之重點厥為原告有無系爭違規行為。
三、查被告為使市民有張貼廣告之管道，業已86年2 月1 日起實
    施「付費廣告欄」政策，在永和市轄內擇6 處地點設有多座
    付費廣告欄供用。其他地區則為指定清除地區，嚴禁有廢棄
    物清理法第27條所規定之各款影響環境之違規行為。
四、次查本件原告曾於95年3 月12日騎乘AF6-972 號機車，由後
    座乘座張貼廣告之方式，在永和市○○○○路、信義路口燈
    桿上張貼廣告物時，經被告所屬環保稽查人員當場查獲告發
    處分，原告亦簽名自承確認違規事實，有北縣永清字第9503
    052 號處分書在卷可憑，亦為原告所不爭執。而本件被告所
    屬環保稽查人員即本件訴訟代理人丁○○於95年8 月20日下
    午4 時35分許，發現原告騎乘同輛機關，後載女性一人，由
    後座女性在臺北縣永和市○○路191 、201 巷及豫溪街筆路
    段之電桿上，張貼售屋廣告（見處分卷第3-4 頁），丁○○
    兩度鳴聲示意原告停車接受稽查，惟原告仍加速駕車離去；
    丁○○當場拍攝其車號存證，並函文臺北縣政府警察局永和
    分局查告該車號車主年籍資料，俟後函查得知車輛為原告所
    有。被告爰以原告之行為違反廢棄物清理法第27條第10款、
    第50條第3 款及行政罰法第14條之規定告發處分，揆諸首揭
    規定，被告系爭處分，核屬有據。
五、再查丁○○於95年9 月18日上午9 時50分至永和市○○○○
    路17號「東森房屋」查訪時，發現原告所有前揭車輛即放置
    在該店門前，即進入該店，詢問該店女性店員前揭機車車主
    即原告是否在店內，經該女性店員招呼，原告即從店內走出
    ，丁○○詢問原告何以在95年8 月20日張貼廣告被攔停時，
    不停車受檢，原告反問丁○○是否有拍照存證等情，業據丁
    ○○於本院調查時陳述甚詳，且有其於95年8 月20日及9 月
    18日拍攝原告前揭機車之照片在卷可稽（見處分卷第4-5 頁
    ），而原告前揭機車未曾遺失，且未出借他人，亦據原告訴
    訟代理人於本院調查時陳明在卷，衡諸經驗法則，上開事證
    已足認原告違規明確。至原告辯稱其於案發之日處於失業中
    並檢附在居住轄區內市公所支付健保證明云云；惟按受僱張
    貼售屋廣告未必係固定職員所為，且自行張貼廣告，以招徠
    者，亦事所恆有，要無因持有失業證明即資為未為系爭違規
    行為之有利證據，原告此項主張，洵不足採。
六、綜合上述，本件原告起訴論旨核不可採，其在被告指定清除
    地區內，違法張貼售屋廣告，違反廢棄物清理法第27條第10
    款規定事證明確，被告依同法第50條第3 款裁處罰鍰4500元
    ，並無不合，訴願決定予以維持，亦無違誤，原告仍執陳詞
    及一己主觀見解，訴請撤銷，為無理由，應予駁回。
七、本件事證已臻明確，兩造其餘攻擊防禦方法，核與本件判決
    結果不生影響，爰不逐一論述，併此敘明。
八、據上論結，本件原告之訴為無理由，爰依行政訴訟法第98條
    第3 項前段，判決如主文。
中　　華　　民　　國　　96　　年　　6　　 月　　7　　 日
                           第六庭法  官　闕　銘　富
上為正本係照原本作成。
本件以訴訟事件所涉及之法律見解具有原則性者為限，始得於本
判決送達後20日內向本院提出上訴狀並表明上訴理由，如已於本
判決宣示後送達前提起上訴者，應於判決送達後20日內補具上訴
理由（均按他造人數附繕本），且經最高行政法院許可後方得上
訴。
中　　華　　民　　國　　96　　年　　6 　　月　　13　　日
                                 書記官  孫　筱　晴
